【裁判字號】    94,訴,1797
【裁判日期】    950622
【裁判案由】    偽造文書等
【裁判全文】
臺灣板橋地方法院刑事判決              94年度訴字第1797號
公  訴  人  臺灣板橋地方法院檢察署檢察官
被      告  丁○○
選任辯護人  張靜怡律師
            謝秉錡律師
上列被告因違反商標法等案件，經檢察官提起公訴（九十四年度
偵字第一一一０七號），本院判決如下：
    主  文
丁○○共同連續未得商標權人同意，於同一商品使用相同之註冊
商標，處有期徒刑捌月。扣案之仿冒「Ｐｒｉｎｃｏ」光碟片壹
佰捌拾玖片、印刷樣本參張、印有「Ｐｒｉｎｃｏ」商標之紙箱
玖佰肆拾伍個、印有「Ｐｒｉｎｃｏ」商標之環標貳萬柒仟張均
沒收。
    事  實
一、丁○○係設於台北縣新莊市○○路○段一０七號十九樓之六
    、之七之「聖采科技有限公司」（下稱聖采公司）負責人，
    其妻乙○○（未經起訴）為聖采公司員工，丙○○（另案由
    臺灣桃園地方法院檢察署檢察官偵辦）則為設在桃園縣中壢
    市○○○街十五號六樓昊勝貿易有限公司（下稱昊勝公司）
    負責人，其三人均明知「Ｐｒｉｎｃｏ」商標圖樣係「巨擘
    科技股份有限公司」（下稱巨擘公司）向經濟部智慧財產局
    註冊取得商標專用權（該圖樣經核准取得商標註冊證，指定
    使用在各種資料載體、光碟、可錄式光碟、可重複讀寫光碟
    等商品上，專用期間自民國九十年七月十六日起至一百年六
    月十五日止，現仍在專用期間內），未經商標專用權人之同
    意或授權，不得擅自使用相同或近似之註冊商標於相同或類
    似之商品上。因聖采公司於九十三年四月間以每片新臺幣（
    下同）一元之價格，向巨擘公司買受經該公司認定為瑕疪品
    而無法出貨之未標示上揭註冊商標之光碟裸片約五百萬片，
    而丙○○於九十三年九月間向聖采公司之乙○○表示欲購買
    巨擘公司生產之ＣＤＲ光碟片（可錄式光碟片）三百六十萬
    片，丁○○、乙○○、丙○○明知聖采公司所持有之巨擘公
    司生產ＣＤＲ光碟片係巨擘公司認定為瑕疵品而未標示該公
    司註冊商標之光碟裸片，惟因丙○○要求需在光碟裸片上印
    製有「Ｐｒｉｎｃｏ」商標圖樣之印刷版面，並以印製有「
    Ｐｒｉｎｃｏ」商標圖樣之環標、紙箱加以包裝，其等竟共
    同基於侵害他人商標專用權之概括犯意，由乙○○於不詳時
    間委請不知情之不詳印刷廠在上開光碟裸片上印製「Ｐｒｉ
    ｎｃｏ」商標圖樣之印刷版面，委請不知情之皇牌企業社、
    筑翔彩印公司分別印製有「Ｐｒｉｎｃｏ」商標圖樣之紙箱
    及環標，再委請不知情之大雅錄音有限公司進行包裝，先後
    於九十三年十月間各出貨九十萬片、一百零三萬九千二百片
    仿冒ＣＤＲ光碟片售予丙○○。嗣於九十四年六月廿八日，
    經警持搜索票搜索臺北縣新莊市○○路○段一０七號十九樓
    之六、之七處查獲，並扣得丁○○所有之仿冒「Ｐｒｉｎｃ
    ｏ」光碟片一百八十九片（起訴書誤載為一百八十五片）、
    訂貨單三十張、出貨單十張、印刷樣本三張、印有「Ｐｒｉ
    ｎｃｏ」商標圖樣之紙箱九百四十五個、印有「Ｐｒｉｎｃ
    ｏ」商標圖樣之環標二萬七千張。
二、案經巨擘公司訴由臺北縣政府警察局移送臺灣板橋地方法院
    檢察署檢察官偵查起訴。
    理  由
一、訊據被告丁○○固坦承昊勝公司負責人丙○○有於上開時間
    透過乙○○向聖采公司購買巨擘公司生產之瑕疵光碟片，且
    其與乙○○有應丙○○之要求委請皇牌企業社、筑翔彩印公
    司印製「Ｐｒｉｎｃｏ」商標圖樣之紙箱、環標，再委請大
    雅錄音有限公司進行包裝後出貨售予昊勝公司等事實，惟辯
    稱聖采公司出給昊勝公司之光碟片係未印製印刷版面之ＣＤ
    Ｒ光碟裸片云云，經查：
（一）巨擘公司所有之「Ｐｒｉｎｃｏ」商標圖樣，業經經濟部
      智慧財產局核准註冊，取得商標專用權，指定使用於各種
      資料載體、光碟、可錄式光碟、可重複讀寫光碟等商品，
      專用期間為九十年七月十六日起至一百年六月十五日止等
      情，有經濟部核發之商標註冊證影本附卷可稽。
（二）聖采公司由乙○○聯繫不知情之皇牌企業社、筑翔彩印公
      司分別印製有「Ｐｒｉｎｃｏ」商標圖樣之紙箱及環標，
      再委請不知情之大雅錄音有限公司進行包裝等事實，除有
      被告丁○○於本院審理時之自白外，業經證人乙○○、丙○○、甲○○（大雅錄音有限公司員工）於本院審理時具
      結證述明確（均見本院九十五年三月三十日審理筆錄），
      並有印有「Ｐｒｉｎｃｏ」商標圖樣之紙箱九百四十五個
      、印有「Ｐｒｉｎｃｏ」商標圖樣之環標二萬七千張扣案
      可資佐證，此部分事實洵堪認定。
（三）聖采公司售予昊勝公司之光碟片上確實印有「Ｐｒｉｎｃ
      ｏ」商標圖樣之版面印刷，且外觀與警方查扣之仿冒光碟
      片外觀相同一節，業經證人丙○○於本院審理時具結證述
      無誤（見本院上開審理筆錄），又扣案之仿冒光碟片經本
      院勘驗結果，數量為一百八十九片（扣押物品目錄表、起
      訴書誤載為一百八十五片），其中一百八十八片版面印有
      「Ｐｒｉｎｃｏ」、「Ｂｕｄｇｅｔ」，另一片版面印有
      「Ｐｒｉｎｃｏ」字樣等情，有本院九十五年四月廿六日
      勘驗筆錄在卷可稽及仿冒光碟片一百八十九片扣案可資佐
      證。此外，在聖采公司處查扣之印刷樣本三張，其上即印
      有「Ｐｒｉｎｃｏ」、「Ｂｕｄｇｅｔ」等字樣，與扣案
      一百八十九片光碟片中之一百八十八片版面印刷相同，顯
      見聖采公司售予昊勝公司之光碟片上，確實已由聖采公司
      委由他人印有「Ｐｒｉｎｃｏ」之商標圖樣。況且，證人
      丙○○於本院審理中提出其與乙○○往來之電子郵件影本
      ，其上乙○○（英文名字ＡＭＹ  ＬＥＥ）寫明：「現在
      已經開始印刷片子因一臺印刷機只能一天（２４Ｈ）印６
      ００００ＰＣＳ，已經開下六臺印刷機在印」等語，有該
      電子郵件影本附於本院審理卷可稽，由此更可見被告丁○○辯稱：聖采公司出給昊勝公司之光碟片係未印製印刷版
      面之ＣＤＲ光碟裸片云云，顯係事後卸責之詞，不足採信
      。
（四）雖證人丙○○於本院審理時證稱：伊不知道向聖采公司購
      買的「Ｐｒｉｎｃｏ」光碟片是仿冒品云云，惟昊勝公司
      向聖采公司訂購「Ｐｒｉｎｃｏ」光碟片之貨品規格明細
      記載「Princo Blank CDR Blank CDR of Princo  brand,
      Silver/Blue,56X ,700MB/80min A＋B ＋C   Mixing
      grade，85%is full 700 MB and 15% is 500MB,50pcs
      cake box packing with Princo Banner 」，有購貨契約
      書影本一紙在卷可稽（見偵查卷第四十九頁），其意為「
      有Princo商標之Princo廠牌可錄式光碟片，銀片／藍片，
      五十六倍速，容量七百萬位元組／八十分鐘，A 、B 、C
      級混合，百分之八十五容量達七百萬位元組／八十分鐘，
      百分之十五容量五百萬位元組，每五十片以印有Princo環
      標之布丁桶包裝」，顯見證人丙○○確實知悉其向聖采公
      司購買之光碟片係Ａ、Ｂ、Ｃ級混合之光碟片，且要求聖
      采公司出貨之光碟片上需印有「Ｐｒｉｎｃｏ」廠牌之商
      標。又依據上開電子郵件影本內容，乙○○寫明：「另您
      所說的CDR A grade defect ratio below 3% ，按照您客
      戶要求的價格USD0.07 ，只能出布袋片挑出來的Bgrade（
      大約就是沒有剪刀口，可是有刮痕、亮點等，燒錄沒問題
      ）」等語，證人乙○○於本院審理時亦證稱：「Ａ級品外
      觀無瑕疵，百分之九十五燒錄沒問題。Ｂ級品不能完整燒
      錄。Ｃ級品外觀有問題」等語（見本院上開審理筆錄），
      可見證人丙○○亦明知其向聖采公司購買之Ａ、Ｂ、Ｃ級
      混合光碟片乃品質參差不齊之瑕疵片，巨擘公司自不可能
      在該等瑕疵片上印製「Ｐｒｉｎｃｏ」商標圖樣之印刷版
      面對外販售，竟仍要求聖采公司出貨之光碟片上需印有「
      Ｐｒｉｎｃｏ」商標圖樣之版面印刷，包裝用之布丁桶亦
      需有「Ｐｒｉｎｃｏ」商標圖樣之環標，其對於聖采公司
      販售之「Ｐｒｉｎｃｏ」光碟片係仿冒品一節，自知之甚
      明，證人丙○○證稱不知該批光碟片係仿冒品云云，無非
      係畏罪卸責之詞，不足採信。
（五）證人丙○○、乙○○於本院審理中雖證稱：昊勝公司與聖
      采公司就上開光碟片整個交易過程，係伊二人進行接洽等
      語，惟證人乙○○亦證稱：聖采公司負責人是丁○○，負
      責付款及付款審核。產品包裝跟廠商聯絡主要是伊和助理
      負責。伊在委託其他廠商印製環標、紙箱時有告知、詢問
      被告丁○○等語（以上均見本院上開審理筆錄）；被告丁○○於本院審理時亦自承：乙○○均有告知伊本件與昊勝
      公司交易過程之情形，顯見被告丁○○與乙○○、丙○○
      就上開犯行間，確有共同之犯意聯絡。
（六）綜上所述，被告丁○○明知聖采公司未經巨擘公司之同意
      或授權，竟擅自由乙○○委請不知情之廠商在光碟裸片上
      印製「Ｐｒｉｎｃｏ」商標圖樣之印刷版面，並印製有「
      Ｐｒｉｎｃｏ」商標圖樣之紙箱、環標加以包裝，再售予
      昊勝公司等事實，洵堪認定。被告丁○○前開所辯，核屬
      事後推諉之詞，不足採信。本件事證明確，被告丁○○之
      犯行堪以認定，應予依法論科。
二、按商標法第八十一條所謂「於同一商品或類似商品，使用相
    同或近似於他人註冊商標之圖樣者」，其所謂之使用，依同
    法第六條規定，係指「為行銷之目的，將商標用於商品、服
    務或其有關之物件，或利用平面圖像、數位影音、電子媒體
    或其他媒介物足以使相關消費者認識其為商標」而言。被告
    丁○○未經商標權人巨擘公司之同意或授權，在光碟裸片上
    印製「Ｐｒｉｎｃｏ」商標圖樣之印刷版面，再印製有「Ｐ
    ｒｉｎｃｏ」商標圖樣之紙箱、環標加以包裝出貨販售，核
    其所為係犯商標法第八十一條第一款之侵害他人商標專用權
    罪。被告丁○○與乙○○、丙○○就上開犯行間有犯意之聯
    絡，應論以共同正犯。被告丁○○利用不知情之不詳廠商在
    光碟裸片上印製「Ｐｒｉｎｃｏ」商標圖樣之印刷版面，並
    利用不知情之皇牌企業社、筑翔彩印公司印製「Ｐｒｉｎｃ
    ｏ」商標圖樣之紙箱、環標，再利用不知情之大雅錄音公司
    進行包裝，均係間接正犯。又被告丁○○先後二次侵害他人
    商標專用權之犯行，時間緊接，犯罪構成要件相同，顯係基
    於概括犯意為之，為連續犯，應論以一罪並加重其刑。次按
    「所謂商標之使用，依商標法第六條規定，係指為行銷之目
    的，將商標用於商品或其有關之物件。商標之使用，既有行
    銷市面之意，故於同一商品或類似之商品，使用相同之註冊
    商標；或於同一或類似之商品，使用近似於其註冊商標而散
    布，原已包括販賣仿冒註冊商標之商品在內，僅成立商標法
    第八十一條之侵害他人商標專用權罪，無再成立同法第八十
    二條之販賣仿冒商標之商品罪之餘地」（最高法院九十四年
    度臺上字第五三七五號判決要旨參照）。公訴人認被告丁○○就此二罪有牽連關係，尚有未洽。爰審酌被告丁○○為圖
    私利而侵害他人之商標專用權，影響註冊商標商品之商譽及
    銷售，對商標專用權人造成莫大損害，且助長仿冒品充斥市
    面，對市場競爭秩序產生危害，復對民眾價值判斷及尊重智
    慧財產權之守法觀念形成誤導，並破壞我國保護智慧財產權
    之國際形象；兼衡其所販賣仿冒商標商品之數量及價值，暨
    其犯罪之動機、目的、手段及犯罪之態度等一切情狀，量處
    如主文所示之刑。
三、起訴書雖另認被告丁○○涉犯行使偽造私文書、詐欺取財犯
    行，惟公訴檢察官於本院九十五年六月八日審理時，當庭減
    縮被告丁○○被訴行使偽造私文書之犯罪事實（見本院九十
    五年六月八日審理筆錄第十五頁），本院就被告丁○○被訴
    行使偽造私文書部分自毋庸另為無罪之諭知。又檢察官認被
    告丁○○以瑕疵品偽以無瑕疵品出售昊勝公司，認被告丁○○涉犯詐欺取財罪嫌，惟昊勝公司負責人丙○○明知昊勝公
    司買得之光碟片係瑕疵片一節，已如前述，自無陷於錯誤之
    情形，公訴人認被告丁○○涉犯詐欺取財罪嫌，尚有未洽，
    本院復查無其他積極證據足認被告丁○○有詐欺取財犯行，
    原應就此部分為無罪判決之諭知，惟因公訴人認被告丁○○
    此部分行為如成立犯罪，則與前開有罪之違反商標法犯行間
    有方法、結果之牽連關係，本院爰不另為無罪之諭知，附此
    敘明。
四、扣案之仿冒「Ｐｒｉｎｃｏ」光碟片一百八十九片係被告丁○○與乙○○、丙○○共同犯商標法第八十一條第一款之罪
    所製造之商品，不問屬於其所有與否，均應依同法第八十三
    條之規定宣告沒收。印刷樣本三張、印有「Ｐｒｉｎｃｏ」
    商標之紙箱九百四十五個、印有「Ｐｒｉｎｃｏ」商標之環
    標二萬七千張，為被告丁○○所有供犯本件犯罪所用之物，
    業據被告丁○○供明在卷，併依刑法第三十八條第一項第二
    款之規定宣告沒收。至扣案訂貨單三十張、出貨單十張尚難
    認係供本件犯罪或犯罪預備所用之物，爰不為沒收之宣告，
    附此敘明。
據上論斷，應依刑事訴訟法第二百九十九條第一項前段，商標法
第八十一條第一款、第八十三條，刑法第十一條前段、第二十八
條、第五十六條、第三十八條第一項第二款，罰金罰鍰提高標準
條例第一條前段判決如主文。
本案經檢察官王聖涵到庭執行職務。
中    華    民    國    95    年    6     月    22    日
                  刑事第九庭    審判長法  官  樊季康
                                      法  官  劉元斐
                                      法  官  連育群
以上正本證明與原本無異
如不服本判決應於送達後10日內向本院提出上訴狀
                                      書記官  郭宇修
中    華    民    國    95    年    6     月    22    日
附錄本案論罪科刑法條全文：
商標法第81條
未得商標權人或團體商標權人同意，有下列情形之一者，處3 年
以下有期徒刑、拘役或科或併科新臺幣20萬元以下罰金：
  一  於同一商品或服務，使用相同之註冊商標或團體商標者。
  二  於類似之商品或服務，使用相同之註冊商標或團體商標，
      有致相關消費者混淆誤認之虞者。
  三  於同一或類似之商品或服務，使用近似於其註冊商標或團
      體商標之商標，有致相關消費者混淆誤認之虞者。


司法院資訊處製作；財團法人民間司法改革基金會備份。
